【裁判字號】    92,上訴,171
【裁判日期】    920318
【裁判案由】    偽造文書等
【裁判全文】
臺灣高等法院高雄分院刑事判決                    九十二年度上訴字第一七一號
    上訴人
    即被告    甲○
  選任辯護人  王國論
              康進益
右上訴人因偽造文書等案件，不服臺灣高雄地方法院九十一年度訴字第三三四三號中
華民國九十一年十二月卅一日第一審判決（起訴案號：臺灣高雄地方法院檢察署九十
年度偵字第一九四二一號），提起上訴，本院判決如左：
      主  文
原判決撤銷。
甲○連續行使偽造私文書，足以生損害於他人，處有期徒刑參月，如易科罰金以參佰
元折算壹日。
中華商業銀行、亞太商業銀行、遠東國際商業銀行信用卡申請書上偽造之「乙○○」
署押各壹枚均沒收。
      事  實
一、甲○與乙○○原係夫妻關係，甲○因無工作又需錢花用，遂於八十九年七月至九
    月間，利用乙○○車禍住院之際，藉辦理車禍理賠之便，取得乙○○身分證，基
    於行使偽造私文書之概括犯意，未經乙○○同意，擅自持乙○○之身分證，以乙
    ○○為正卡使用人、其為附卡使用人方式，分別向遠東國際商業銀行、中華商業
    銀行及亞太商業銀行申請信用卡，除向各該銀行承辦人謊稱已徵得乙○○之同意
    外，並連續於申請書上偽簽乙○○之署押進而行使，足以生損害於乙○○及遠東
    國際商業銀行、中華商業銀行、亞太商業銀行。甲○於取得信用卡附卡後，復基
    於詐欺取財之概括犯意，持上開信用卡附卡連續刷卡消費及預借現金，詐取之財
    物遠東國際商業銀行部分計新臺幣（以下同）十七萬三千二百卅一元、中華商業
    銀行部分計十萬四千零五十五元、亞太商業銀行部分計十一萬九千八百五十九元
    。嗣甲○、乙○○二人於九十年二月十五日離婚後，乙○○陸續接到銀行帳單，
    始知悉上情。嗣後甲○將遠東國際商業銀行、亞太商業銀行之前述欠款償還結清
    ，中華商業銀行積欠之十萬餘元則尚未償還。
二、案經被害人乙○○訴由高雄市政府警察局移送臺灣高雄地方法院檢察署檢察官偵
    查起訴。
      理  由
一、訊之上訴人甲○矢口否認偽造文書，辯稱：信用卡申請書上「乙○○」的名字是
    我簽的，但是經過乙○○同意授權，只是夫妻間的糾紛云云。惟查：
（一）右揭事實業據告訴人乙○○指訴稱：「我與被告在九十年二月十五日協議離婚
      並辦理登記，離婚後我們就各自過生活，我大約在九十年三月底發現有遠東商
      業銀行寄信用卡帳單給我，我去查才發現被告用我的名義去申請信用卡，遠東
      、中華、亞太三家銀行的信用卡都不是我辦的，我也沒有同意被告去辦這三家
      銀行的信用卡」「信用卡申請書上不是我所簽，我也未授權被告簽名」等語綦
      詳（見九十一年十二月二十日原審審理筆錄），本院調查及審理時，告訴人乙
      ○○仍稱：沒有同意甲○辦理信用卡等語（見九十二年二月十七日、三月四日
      本院訊問及審判筆錄），並有遠東國際商業銀行、中華商業銀行、亞太商業銀
      行信用卡申請書及所附乙○○身分證、職員證影本、中華商業銀行電子金融部
      九十年八月九日（九０）中銀電字第九００二０一號函所附交易明細表、遠東
      商業銀行九十年九月五日（九十）遠銀卡字第九０二七六號所附歷史帳單彙總
      表、亞太商業銀行歷史帳單彙總表、遠東銀行繳款通知單各一件附卷可稽。
（二）上訴人甲○寫給告訴人乙○○信函四件，其中一件函文中載明：「若我不能每
      月正常繳付其他信用卡的帳單，仍有幾張在去年妳車禍時期，我以妳為正卡我
      為附卡的信用卡，到時妳會莫名其妙常到法院開庭，反正當時我已經因妳所說
      犯下偽造文書的罪行抓去關了」等語，此有該信函內容在卷可憑，上訴人甲○
      於原審亦自承：信函確實是我寫給乙○○無誤等語（見原審卷第廿頁）。按上
      訴人甲○在信中既記載「在妳車禍時期」辦理、「妳為正卡我為附卡的信用卡
      」、「妳會莫名其妙常到法院開庭」等話，可見上訴人甲○並未獲得告訴人乙
      ○○的同意，擅自偷辦告訴人乙○○名義之信用卡，其辯稱有事先徵得告訴人
      乙○○之同意，應不可採。
（三）又檢察官就上訴人甲○申請本件信用卡時，銀行有無向告訴人乙○○進行徵信
      一節，函詢遠東國際商業銀行、中華商業銀行及亞太商業銀行，据遠東國際商
      業銀行回覆稱：「1.八十九年八月十七日：致電乙○○，乙○○不在，與乙○
      ○弟媳確認確有其人，在榮總上班，弟媳說未與其同住。2.八十九年八月十七
      日上午十一時：致電乙○○，乙○○不在，為其先生（即上訴人甲○）所接電
      話，與其先生核對資料無誤，上訴人甲○謂乙○○沒帶手機出門。3.八十九年
      八月十七日上午十一時十一分，致電乙○○公司，同事言乙○○請假」等語，
      中華商業銀行函覆稱：「本案因申請人雙方所附資料相當齊備，且電話照會過
      程中，徵信人員曾去電正卡申請人公司，其同事表示乙○○請假，隨後去電家
      中，家人表示乙○○不在家，去電手機，係由附卡申請人甲○接聽，並表示確
      實為雙方所簽名無誤，而通過本行之徵信審核」等語，亞太商業銀行亦函覆稱
      ：「稽查當初係依所提供乙○○小姐之身分證、服務證及銀行存摺影本等資料
      進行徵信審核作業」等語，有各該銀行回函及陳報狀各一件附於偵查卷可查，
      各該銀行發卡前始終未能與告訴人乙○○聯繫，而申請書上所填聯絡資料又均
      係上訴人所填載，亦可認定上訴人甲○申請本件信用卡時未獲告訴人乙○○同
      意。
（四）另依前開信用卡申請書所示，上訴人甲○登載之三家銀行信用卡帳單寄送地址
      均為高雄市○○區○○街一八一號，並非上訴人甲○與告訴人乙○○共同居住
      之住址，上訴人甲○亦自承不想讓乙○○知道等語（見偵查卷第廿三頁），顯
      見上訴人甲○蓄意避開不使告訴人乙○○知悉用其名義申請信用卡之事，亦可
      見上訴人甲○事前確未獲得告訴人之同意。
（五）至上訴人甲○提出存摺內頁影本一件，證明其於八十九年一月間起在燦坤實業
      股份有限公司任職一節，無論其是否為真實，與本件犯罪成立之構成要件事實
      無涉，不予詳加論列，附此敘明。
    綜上所述，從上訴人甲○所發之信函中記載「在妳車禍時期」辦理、「妳為正卡
    我為附卡的信用卡」、「妳會莫名其妙常到法院開庭」等話，上述三家銀行信用
    卡帳單寄送地址均為高雄市○○區○○街一八一號，並非上訴人甲○與告訴人共
    同居住之住址，上訴人甲○亦自承不想讓乙○○知道等語（見偵查卷第廿三頁）
    ，顯見上訴人甲○是蓄意避開不使告訴人乙○○知悉用其名義申請信用卡之事，
    亦可見上訴人甲○事前確未獲得告訴人之同意，而擅自偷辦告訴人名義之信用卡
    ，事證明確，上訴人甲○辯稱事先有徵得告訴人乙○○之同意云云，係卸責之詞
    ，不足採信，其犯行已堪認定。
二、核上訴人甲○所為，係犯刑法第二百十六條、二百十條行使偽造私文書罪及第三
    百三十九條第一項詐欺取財罪。上訴人甲○於申請書上偽造「乙○○」署押之行
    為係偽造私文書之部分行為，而其偽造後持以行使，偽造之低度行為為行使之高
    度行為所吸收，均不另論罪。又上訴人甲○先後多次行使偽造私文書及詐欺取財
    犯行，時間緊接，方法相同，觸犯構成要件相同之罪名，顯係出於概括犯意為之
    ，依連續犯規定論一罪。上訴人甲○行使偽造私文書之目的在詐欺取財，其所犯
    上開二罪，有方法結果之牽連關係，應從一重之行使偽造私文書罪處斷。
三、原審予以論科，固非無見，惟查：（一）上訴人甲○盜刷之三家銀行信用卡金額
    分別為遠東國際商業銀行十七萬三千二百卅一元、中華商業銀行十萬四千零五十
    五元、亞太商業銀行十一萬九千八百五十九元，原判決未分別計算各家銀行之盜
    刷金額，尚有未洽。（二）上訴人甲○嗣後已將所欠之遠東國際商業銀行十七萬
    餘元、亞太商業銀行十一萬餘元已償還結清，此有繳款單及郵政劃撥存款收据各
    一紙可稽（繳款單記載結欠餘額為零，劃撥清償經查証屬實），原審未及審酌上
    訴人甲○已償還大部分欠款，亦有未洽。上訴人甲○上訴否認犯罪，雖無理由，
    惟原判決既有可議，自應予撤銷改判。審酌上訴人甲○與告訴人原為夫妻，其未
    經告訴人同意，擅自冒名申請信用卡供刷卡消費及預借現金，影響信用卡使用交
    易秩序，其嗣後已將所欠遠東國際商業銀行十七萬餘元、亞太商業銀行十一萬餘
    元已償還結清，已償還大部分欠款，尚餘小部分未還（約十萬元）等一切情狀，
    爰量處有期徒刑三月，並諭知如易科罰金以三百元折算一日。上訴人甲○於中華
    商業銀行、亞太商業銀行、遠東國際商業銀行信用卡申請書上偽造之「乙○○」
    署押各一枚，併依刑法第二百十九條宣告沒收。至上開信用卡申請書三份，已為
    各該銀行內部文件，而非上訴人所有，爰不另為沒收之諭知，附此敘明。又告訴
    人乙○○已表明不予原諒，有本院調查筆錄可稽（見九十二年二月十七日本院訊
    問筆錄即本院卷第卅八頁），是本件不予宣告緩刑，亦附此敘明。
據上論結，應依刑事訴訟法第三百六十九條第一項前段、第三百六十四條、第二百九
十九條第一項前段，刑法第五十六條、第二百十六條、第二百十條、第三百三十九條
第一項、第五十五條、第四十一條第一項、第二百十九條，罰金罰鍰提高標準條例第
一條前段、第二條，判決如主文。
本案經檢察官張金塗到庭執行職務。
中      華      民      國    九十二    年      三      月     十八     日
                              臺灣高等法院高雄分院刑事第九庭
                                  審判長法官  張明松
                    法官  任森銓
                                        法官  張盛喜
右正本證明與原本無異。
如不服本判決應於收受本判決後十日內向本院提出上訴書狀，其未述上訴理由者，
並得於提起上訴後十日內向本院補提理由書狀（均須按他造當事人之人數附繕本)「
切勿逕送上級法院」。
                                      書記官  楊茱宜
中      華      民      國    九十二      年      三      月     十八   日
附錄本判決論罪之法條：
刑法第二百十六條
行使第二百十條至第二百十五條之文書者，依偽造、變造文書或登載不實事項或使登
載不實事項之規定處斷。
刑法第二百十條
偽造、變造私文書，足以生損害於公眾或他人者，處五年以下有期徒刑。
刑法第三百三十九條第一項
意圖為自己或第三人不法之所有，以詐術使人將本人或第三人之物交付者，處五年以
下有期徒刑、拘役或科或併科一千元以下罰金。


司法院資訊處製作；財團法人民間司法改革基金會備份。
